【裁判字號】    97,重上更(四),217
【裁判日期】    980527
【裁判案由】    毒品危害防制條例
【裁判全文】
臺灣高等法院刑事判決           97年度重上更(四)字第217號
上  訴  人
即  被  告  甲○○
選任辯護人  法扶律師  潘東翰律師
上列上訴人，因毒品危害防制條例案件，不服臺灣桃園地方法院
93年度訴字第1520號，中華民國94年5 月18日第一審判決（起訴
案號：臺灣桃園地方法院檢察署93年度偵字第4503號、4504號）
提起上訴，本院判決後，經最高法院第四次發回更審，本院判決
如下：
    主  文
原判決關於甲○○意圖販賣而持有第一級毒品暨執行刑部分，均
撤銷。
甲○○持有第一級毒品，處有期徒刑肆年肆月，減為有期徒刑貳
年貳月。
扣案第一級毒品海洛因肆拾肆包（合計淨重壹陸壹點參壹公克，
其中肆拾參包，驗餘淨重壹伍壹點捌陸公克；其餘壹包驗餘淨重
玖點肆伍克；包裝重壹貳點壹捌公克）、第二級毒品甲基安非他
命拾肆包（合計含包裝重肆貳柒點伍公克）、MDMA驗餘伍佰柒拾
陸顆（含包裝袋伍個），均沒收銷燬之。
    事  實
一、甲○○（違反槍砲彈藥刀械管制條例部分，原審判處有期徒
    刑1年4月，併科罰金新臺幣五萬元，上訴本院後，撤回上訴
    而確定）明知海洛因及甲基安非他命、MDMA（俗稱搖頭丸）
    係毒品危害防制條例所規定第一級、第二級毒品，不得持有
    或販賣，竟基於持有第一級毒品海洛因暨第二級毒品甲基安
    非他命及MDMA之犯意，於民國（下同）93年3 月18日前某時
    ，自不詳管道同時取得第一級毒品海洛因44包（合計驗餘淨
    重161.31公克；其中43包驗餘淨重151.86公克，空包裝總重
    11公克；其餘1包驗餘淨重9.45 公克，空包裝重1.18公克）
    、第二級毒品甲基安非他命14包（含包裝袋合計重427.5 公
    克）及MDMA580顆，將之藏放於桃園縣中壢市○○路215巷15
    號摩登新貴大樓12樓之1 套房住處而持有（該處由卜派遊藝
    場負責人丁○○以其配偶官毓莉名義租用，作為遊藝場員工
    宿舍，甲○○係卜派遊藝場員工，案發時甲○○一人居住）
    。嗣經桃園縣政府警察局刑警隊組長乙○○、偵查員丙○○
    循線於93年3月18日下午4時20分，見甲○○欲進入上開大樓
    時，即上前逮捕，在其身上查得鑰匙3支（2支為住處大門鑰
    匙，1 支為信箱鑰匙）及貼有「元化路215巷15號12樓之1」
    電梯磁卡1張，搭乘電梯上樓至15號12樓之1門口時，丁○○
    （業經原審判處無罪，本院判決上訴駁回而確定）及己○○
    （警方人員嗣在己○○承租之同號12樓套房內查獲海洛因、
    安非他命等毒品，己○○所涉違反毒品危害防制條例案件，
    檢察官提起公訴，原審另案判處無罪，本院以94年上訴字第
    3325號判決上訴駁回而確定），正開門欲離開該套房時，乙○○、丙○○等警方人員乃上前予以逮捕，並在甲○○上址
    套房內查獲上開第一級毒品海洛因44包（分別放置於附表一
    編號(一)、(四)、(十)所示之矮凳內、矮桌上煙盒內、化妝台右側
    第2 層抽屜內。合計驗餘淨重161.31公克：其中43包驗餘淨
    重151.86公克，空包裝總重11公克；其餘1 包驗餘淨重9.45
    公克，空包裝重1.18公克）、第二級毒品甲基安非他命14包
    （分別放置於附表一編號(二)、(五)、(六)、(七)所示之矮桌上、地
    板上、浴室水桶邊緣上、電視櫃上。含包裝袋合計重427.5
    公克）、MDMA5 包（分別放置如附表一編號(三)、(八)、(九)所示
    矮桌上煙盒內、衣櫃上層抽屜內及化妝台右側第2 個抽屜內
    。合計580顆，驗餘576顆，含包裝袋5 個）及如附表二所示
    甲○○所有電子磅秤1台、削尖吸管3支、分裝湯匙1 支、煙
    盒1個、空夾鍊袋壹包（內有4 種不同規格夾鍊袋，合計257
    個）。
二、案經桃園縣政府警察局移送臺灣桃園地方法院檢察署檢察官
    偵查起訴。
    理  由
甲、證據能力之說明：
一、按搜索，經受搜索人出於自願性同意者，得不使用搜索票。
    但執行人員應出示證件，並將其同意意旨記載於筆錄。刑事
    訴訟法第131條之1定有明文。此處「同意搜索」，應係被告
    出於自願性之真摯同意，如被告之人身自由已處於受偵查機
    關（不論合法或非法）拘束之下，雖被告當時固無反對搜索
    之意，惟仍應依個案情節判斷被告真意，換言之，須探求被
    告是否係因其人身自由已受拘束，而無從亦無意再為反對，
    此等「同意」自不應視為被告之「自願性」同意，反係被動
    性，甚或被迫之同意，其當非真摯之同意。另按，檢察官、
    檢察事務官、司法警察官或司法警察逮捕被告、犯罪嫌疑人
    或執行拘提、羈押時，雖無搜索票，得逕行搜索其身體、隨
    身攜帶之物件、所使用之交通工具及其立即可觸及之處所。
    刑事訴訟法第130 條，定有明文。本條所謂「附帶搜索」之
    立法目的，係在防止執法人員遭受武器攻擊，及防止被逮捕
    人湮滅隨身證據。解釋上，司法警察（官）為確保自身生命
    、身體安全，對於受搜索人所得「立即控制」之範圍及場所
    ，均得搜索，尤其逮捕被告當時，被告所使用之交通工具，
    因汽、機車所具有之「機動性」，因而司法警察在具有合理
    根據（相當理由）時，得逕為無票搜索，惟須注意者，實施
    附帶搜索之前提，必須是「合法」拘提、逮捕或羈押，如係
    「非法」拘捕或羈押，自不得進而行附帶搜索。再按，除上
    述同意搜索（刑事訴訟法第131條之1）、附帶搜索（刑事訴
    訟法第130條）之無票搜索外，刑事訴訟法第131條第1、2項
    尚明定有兩種無票搜索之法定事由，於法定原因下，無需法
    院核發之搜索票，得由檢察官、司法警察（官）進入屋內執
    行無票搜索，其中，刑事訴訟法第131條第1項第1至3款所定
    ，限於保全「人」之證據，因而通稱為「對人緊急搜索」（
    又稱「逕行搜索」)；同法第131條第2 項則限於保全「物」
    之證據，亦即限於搜索「物」，因而通稱「對物緊急搜索」
    （又稱「緊急搜索」）。與本案有關之對人緊急搜索係刑事
    訴訟法第131條第1項第3 款所定：「有明顯事實足信為有人
    在內犯罪而情形急迫者，檢察官、檢察事務官、司法警察官
    或司法警察，雖無搜索票，得逕行搜索住宅或其他處所」。
二、經查：
(一)本案警方依線索，向桃園地方法院聲請取得就桃園縣中壢市
    ○○路○段89號場所實施搜索，對象為甲○○、邱清琦，有
    卷附搜索票可稽（4503號偵查卷22頁）。惟警方並未前往該
    址搜索，卻在中壢市○○路215 巷15號前，對被告實施搜索
    ，並在該址12樓之1 ，實施逕行搜索，有逕行搜索報告書、
    搜索扣押筆錄等附卷為證（同上偵查卷23、25頁、76頁）。
    證人即當日執行逮捕、搜索之司法警察時任桃園縣警察局刑
    警隊隊員丙○○，先後於原審、本院上訴審、更三審時證稱
    ：伊等於中壢市○○路摩登新貴大樓下見有被告外出，即出
    示搜索票攔查逮捕被告，再依被告被查獲之錀匙，前往該址
    12樓，見同案被告丁○○、己○○欲自12樓之1 外出時，一
    併入內搜索查獲本案毒品等情在卷。
(二)本案並非為執行拘提、逮捕，更非因追躡現行犯或逮捕脫逃
    人而進入系爭租屋處搜索，因而不符刑事訴訟法第131條第1
    項第1、2款之緊急搜索事由。而證人丙○○於於本院上訴審
    到庭所為證述（本院上訴審卷237至239頁），否認有因線民
    配合而破獲情事，與證人丙○○於原審證稱有線民配合等情
    ，已有未合，且證人於本院上訴審證稱：先前所稱有情資係
    指線民於93年3 月18日前提供毒品交易之情資，本案則係經
    法官核發搜索票後才到現場等語（本院上訴審卷第237 頁）
    ，嗣於本院更三審理時再證述：證人檢舉的那一天，不是我
    們搜索的同一天，當初雖依線民檢舉聲請搜索，但在執行搜
    索時，並無線民配合執行搜索等語明確（更三審卷142 頁）
    。準此，對照卷附搜索票記載、逕行搜索報告書內容、被告
    及丁○○之警訊筆錄內容，及丙○○所證：庚○○因涉密被
    停職（上訴審卷218 頁），本案警方前往元化路搜索是否有
    線民配合，已非無疑。
(三)所謂「搜索」非限於警察機關自力實施之對物之翻搜，即令
    係被告於受拘束，非出於自由意志下之交付證物之行為，亦
    屬搜索之範疇，蓋即令被告不自行交出，警察機關亦得使用
    強制力為之。又按，對於被告或犯罪嫌疑人之身體、物件、
    電磁紀錄及住宅或其他處所，「必要時」得搜索之。對於第
    三人之身體、物件、電磁紀錄及住宅或其他處所，以有「相
    當理由」可信為被告或犯罪嫌疑人或應扣押之物或電磁紀錄
    存在時為限，得搜索之，刑事訴訟法第122 條定有明文。足
    見法院核發搜索票並非漫無限制，必須符合立法者所規定之
    「必要時」（即比例原則之具體化）、「相當理由」等門檻
    ，始可核發搜索票，發動搜索。學說上稱此發動搜索之門檻
    為「合理根據」，亦有逕稱之「相當理由」者。
(四)違法搜索可大分為「無權搜索」及「無據搜索」二者。後者
    係指未達刑事訴訟法第122條第1、2 項所分別規定之「必要
    性」或「相當理由」之通稱合理根據（或相當理由）之發動
    門檻，即行發動之無根據之搜索；前者則係指，即令有合理
    根據（或相當理由）存在，惟如不符刑事訴訟法第130 條至
    第131條之1所規定之四種不須法官核發搜索票之「無票搜索
    」事由，偵查機關仍無權發動搜索，換言之，立法者要求偵
    查機關，仍須向法官聲請搜索票並核准後，始得發動搜索。
    換言之，無權搜索可謂更為嚴重之違法搜索，蓋合理根據（
    或相當理由）本係不確定之法律概念，為免偵查機關濫用，
    而由公正、中立之司法權法官審核，並據此核發搜索票，此
    即前述所稱「法官保留原則」或「令狀原則」。立法者另外
    預為權衡並擬制幾種已達合理根據，又具急迫性要件之事由
    ，授權偵查機關得例外不須經法官核發搜索票，即足自行發
    動搜索之情形，換言之，在不屬立法者明文規定之例外事由
    者，雖即令符合合理根據（相當理由）之門檻，惟在無法律
    明文授權偵查機關之「法律保留原則」拘束下，偵查機關自
    不得違反立法者所為之「權限分配」，而逕自侵害司法權始
    得決定是否發動搜索之固有權限範圍，此種「法官保留原則
    」實與憲法上「權力分立原則」密切相關，如屬「無權搜索
    」，自係最為嚴重之搜索。
(五)本院更四審時再傳喚丙○○及桃園縣警察局刑警隊組長乙○○，就本案搜索疑點到庭作證，依乙○○所證：根據檢舉筆
    錄，聲請前往中美路搜索，我們在元化路查獲被告等人後，
    才回到中美路搜索，我們尾隨前往元化路，在元化路看到被
    告要進去大樓，手上有一串錀匙，我們尾隨他進去大樓，等
    丁○○己○○打開門，我們就看到毒品，之前沒有在元化路
    查獲地點辦案過等語，證人丙○○證稱：警局已因檔案經過
    期限，沒有Ａ1 之筆錄，檢舉內容是講中美路遊樂場後面有
    個休息室，裡面有藥頭在賭博，都會帶槍去，筆錄沒有提到
    元化路之套房，之前沒有前往該地辦案過，到元化路時被告
    要出來，手上沒有帶包包，我們出示搜索票對他人身搜索，
    搜到錀匙，我們懷疑他準備跟他人在路口交易，才對他搜索
    ，被告當場很不配合，Ａ1 筆錄沒有提到元化路，才未聲請
    就該地搜索等語（本院更四審卷117至122頁）。依兩人所證
    ，並無任何監聽資料可信憑證或任何客觀憑證，可認被告在
    元化路住處有犯罪情形，警方甚至於不知悉被告住於何處，
    更不知住於該大樓內那一戶，即被告當時尚未達刑事訴訟法
    第88條之1 所定因「犯嫌重大」而得逕行拘提要件，警方既
    不得逕行拘提被告，自無所謂因執行逮捕或拘提而逕行搜索
    之問題，警方不得據刑事訴訟法第131條第1款、第3 款規定
    而進入被告居處逮捕被告並執行搜索。則警方所依憑之線報
    ，充其量僅足證明被告在中美路遊樂場工作地點，可能有賭
    博或持有槍枝犯罪嫌疑，難以推論被告在元化路居處內有大
    量毒品在販賣。本案是否符合刑事訴訟法第131條第1項第3
    款「有明顯事實足信為有人在內犯罪而情形急迫者」之事由
    ，得以進入屋內逕行搜索，甚有可疑。
(六)依被告前科表所載，被告甫於93年1月9日，因毒品危害防制
    條例修正，而停止戒治出所，距案發93年3 月18日僅二月餘
    ，被告亦非通緝犯，則警方所依憑Ａ1 檢舉筆錄，既未指明
    被告居處有犯罪嫌疑，警方亦僅取得中美路之搜索票，再依
    乙○○到院所繪中美路與元化路套房，確有相當距離，難以
    使人相信該二地點有相當關連，況警方並非依法先在中美路
    搜索查獲可信證據，而前往元化路進行無票搜索，則警方以
    錯誤之中美路搜索票，在大樓外面見到手上沒有包包之被告
    ，即攔查搜索，所查獲錀匙亦無從關連屋內有何毒品之犯罪
    ，是本件所為之搜索扣押，非現制下所容許之合法無票搜索
    ，為違法搜索扣押甚明。
三、再查：
(一)關於證據能力有無之認定，刑事訴訟法第158條之4特別明定
    ：「除另有規定外，實施刑事訴訟程序之公務員因違背法定
    程序取得之證據，其有無證據能力之認定，應審酌人權保障
    及公共利益之均衡維護」。立法理由強調（略以）：刑事訴
    訟重在發見實體真實，使刑法得以正確適用，形成公正裁判
    ，是以認定事實、蒐集證據即成為刑事裁判最基本課題之一
    。然而，違背法定程序蒐集、調查而得之證據，是否亦認其
    有證據能力，素有爭議。因而參酌美國實務因應治安要求及
    現實需要，逐漸增廣排除法則例外情形之適用，及日本實務
    於戰後受美國影響，亦採「相對排除理論」之立場，以及明
    示採取德國實務多數主張之「權衡理論」。亦即法院在裁判
    時應就個案利益與刑事追訴利益彼此間權衡評估等語。立法
    理由因而進一步認為：「當前證據法則發展，係朝基本人權
    保障與社會安全保障兩個理念相調和之方向進行，期能保障
    個人基本人權，又能兼顧真實之發見，而達社會安全之維護
    。因此，探討違背法定程序取得之證據，是否具有證據能力
    ，自亦不能悖離此一方向」等語。是除刑事訴訟法第一百五
    十六條第一項、第一百五十八條之二、第一百五十八條之三
    等經立法者就各該「證據取得禁止」之規定「預先權衡」，
    而以「法定證據使用禁止」（強制排除之立法）方式，為司
    法權統一設定其「證據使用禁止」之效果者外，其他違法取
    得之證據，並非一概排除並禁止使用，而係要求法院依個案
    情節「審酌人權保障及公共利益之均衡維護」，以認定證據
    能力之有無。
(二)本院以為，權衡法則並非一無可取，至少權衡法則的前提－
    必須依據個案衡量違法情節及私益侵害情節－就是一大貢獻
    。因為每件違法取得證據的案例情節容有不同，即便違反的
    是相同的證據取得禁止的規定，也可能有程度輕重不同，如
    果不於個案中衡量受侵害之基本權私益及國家刑事追訴的公
    益，恐怕無法得出妥適且趨於正確的裁判結果。所以權衡理
    論所主張的個案權衡原則，堪值贊同，祇是所謂「權衡」絕
    非漫無標準，更非任由法官恣意判斷，為免造成法官有如前
    之誤解，好像認為既採取「權衡理論」，就是排除其他證據
    使用禁止的理論，實則德國學界或實務所發展的權衡理論，
    有其具體內涵，而非任由法官依己意，或了無新意的冠以「
    比例原則」四字，即驟加判斷。換言之，權衡的標準，並未
    排除其他學說所提出的判斷標準。
(三)刑事訴訟法第158條之4立法理由明示七項權衡因素謂：「違
    背法定程序取得證據之情形，常因個案之型態、情節、方法
    而有差異，法官於個案權衡時，允宜斟酌以下情形，以為認
    定證據能力有無之標準：1.違背法定程序情節；2.違背法定
    程序時之主觀意圖；3.侵害犯罪嫌疑人或被告權益之種類及
    輕重；4.犯罪所生之危險或實害；5.禁止使用證據對於預防
    將來違法取得證據之效果；6.偵審人員如依法定程序有無發
    現該證據之必然性；7.證據取得違法對被告訴訟上防禦不利
    益之程度」等語。司法院頒行之「法院辦理刑事訴訟案件應
    行注意事項第87則亦如數照列立法理由之七項權衡因素，要
    求法官應予審酌。惟須注意者，此處七項權衡因素，未必係
    併存之關係，甚者多係「互斥」關係者，很顯然易見的例子
    ：第3.點所謂「侵害被告權益之輕重」，與第4.點所謂「犯
    罪所生之危害」，即係公、私益相互衝突競合，而勢必須利
    益衡量者，同樣的情形也發生在第1.、2.點與第3.點之權衡
    如何取捨。至第5.點則係考量未來有無「抑制違法偵查」之
    可能性，第6.點更係引進國外盛行之所謂「假設偵查流程理
    論」或「必然發現之例外」法理。換言之，七項權衡因素標
    準係「例示」而非「列舉」之標準，各項因素間亦無先後輕
    重之排序，更非，也不可能要求法官就所有七項因素均應兼
    顧。本院以為，首先應區別偵查機關或審判機關違法，於偵
    查機關違法取得之證據，且係惡意違反者，如禁止使用該項
    證據，足以預防偵查機關將來違法取得證據，亦即得有「抑
    制違法偵查」之效果者，原則上應即禁止使用（權衡第1.2.
    及5.項因素）。其次，如非惡意違反，仍應審究所違反法規
    範之保護目的，以及所欲保護被告之權利為何（包括憲法上
    之基本權，及法律上之實體及程序權），參酌國家機關追訴
    ，或審判機關審判之公共利益（如被告犯罪所生之危險或實
    害程度），權衡其中究係被告之私益或追訴之公益保護優先
    ，除非侵害被告之權利輕微者，否則仍應禁止使用該項證據
    ，換言之，除非極端殘暴的嚴重犯罪而有不得已例外，絕對
    不得祇因為被告所犯為重罪，即不去考量被告被侵害之權利
    ，尤其是被告憲法上權利或足以影響判決結果之程序權受侵
    害時（權衡第3.7.項及第4.項因素）。換言之，仍以禁止使
    用為原則。最末，始考量「假設偵查流程理論」或「必然發
    現之例外」法理，視偵審人員同時有無進行其他合法採證行
    為，而如依法定程序有無發現該證據之必然性，以作為原則
    禁止之唯一例外（權衡第6.項因素）。經本院審酌前述七項
    權衡因素，警方事先取得中美路搜索票，且未直接破門攻入
    元化路被告套房，而所查獲之毒品種類眾多，數量亦多，雖
    依搜索結果，難以推論有毒品交易情節，但該重多之毒品如
    非法流入市面，對社會治安諒有重大影響，衡量人權保障及
    社會安全公共利益之均衡維護，依比例原則及法益權衡原則
    ，予以客觀之判斷，兼顧程序正義及發現實體真實，並權衡
    上開第一、二級毒品，足資認為被告持有毒品之證據，因認
    本件搜索程序雖有未合法，但所查扣之毒品，依法具有證據
    能力。
四、另按，被告以外之人於偵查中向檢察官所為之陳述，除顯有
    不可信之情況者外，得為證據；證人依法應具結而未具結者
    ，其證言，不得作為證據；刑事訴訟法第159條之1第2 項、
    第158條之3，分別定有明文。證人戊○○於偵查中經檢察官
    訊問時，經檢察官依法命具結，且渠於偵查中具結證述內容
    ，復於原審、本院審理時交互詰問在卷，已保障被告之詰問
    權，被告及辯護人亦未指出渠於偵訊中陳述有何顯不可信之
    情況，自有證據能力。同案被告丁○○、己○○於偵查中之
    供述，被告及辯護人亦不爭執，依同法第159條之5規定，亦
    有證據能力。又本院下列所引用卷內文書證據、證物之證據
    能力部分，並無證據證明係公務員違背法定程序所取得，且
    檢察官、被告及辯護人於本院亦未主張排除下列文書證據、
    證物證據能力，迄本院言詞辯論終結前均未表示異議，本院
    審酌前揭文書證據、證物並非公務員違背法定程序所取得，
    亦無顯有不可信之情況，依刑事訴訟法第158條之4反面解釋
    及第159條之4之規定，應認均有證據能力。
乙、實體方面：
一、訊據上訴人即被告（下稱被告）甲○○，固坦承於上開時地
    ，被警查獲所居住之元化路居處內有上開毒品情事，惟堅決
    否認有販賣或意圖販賣而持有第一級毒品海洛因及第二級毒
    品甲基安非他命、MDMA或持有該等毒品犯行，先後辯稱：
  1.原審時辯稱：扣案毒品是戊○○帶來其上址住處的。當天（
    18日）戊○○打電話說要來店裡玩，丁○○說要去拿己○○
    電玩店牌照之資料，因為其將資料放在住處，丁○○乃與其
    過去，後來戊○○又來電，其於接到戊○○後即帶至住處，
    當時戊○○攜帶1只背包並帶同1位20餘歲不知名年輕人同來
    ，入屋後，戊○○就坐於小板凳上，並把背包內之毒品拿出
    ，他先拿安非他命出來，有的已經分裝好1 包包的，有的還
    沒有分裝；後來他又拿出1 大包海洛因出來作煙，叫丁○○
    抽抽看，丁○○抽了2、3口，當時其臉色很難看，表示這樣
    不好，戊○○說他一下子就走，後來戊○○又從袋子裡面拿
    出1 大包藥丸，先放在地下，其不知道那是什麼藥丸，然後
    他就跟丁○○聊天，後來他又跟己○○講他的事情，當時其
    沒有注意他們在講什麼；後來母親來電，其乃至陽台通話。
    戊○○接到電話後表示要下樓，其要他將毒品帶走，戊○○
    說一下子就回來，所以其帶戊○○下樓並順便去買煙，買完
    煙就在樓下被警察查獲，戊○○可能是與警方交換條件故為
    栽贓云云。
  2.本院上訴審時辯稱：毒品都不是我的，是戊○○的，是他與
    警察串通好的，毒品也是他帶來的。我剛出獄沒有錢買這麼
    多毒品。我本身偶而吸食毒品安非他命，海洛因我不碰。毒
    品在我家查獲，但是由戊○○帶到我家。我有看到戊○○背
    黑色包包，他要將裡面毒品拿出來說要借我的地方來分裝。
    有拿毒品請我與丁○○、己○○一起施用，我只有施用安非
    他命。我一看到是毒品我不讓他在我住處分裝，他說一下就
    好。他先拿出安非他命來分裝，有一些是已經分裝好，有一
    些拿出來分裝。我沒有很注意他1包1包如何分裝，我跟他一
    起離開時，因沒有注意他怎麼分，所以不曉得他有無分裝完
    畢。他來我家時間約有半小時到1小時左右，他是4點左右到
    我那裡，快5 點才離開。此過程當中都在我家，該期間我都
    在場。
  3.本院更一審時改稱：查獲毒品海洛因是丁○○的，二級毒品
    是戊○○帶來的，其被抓時，丁○○說要其將那些東西推給
    戊○○，丁○○是其老闆，其根本沒錢去買那些毒品，其才
    戒治回來，在丁○○店裡上班2 個月而已，丁○○才有錢買
    毒品。是丁○○要其幫忙將毒品推給戊○○。毒品是丁○○
    放的，其有看到丁○○帶毒品過來云云。本院更二審、更三
    審時辯稱：扣案的毒品都是戊○○，還有他的朋友帶過來，
    帶進來的時候，被告不知道，他把毒品拿出來的時候，被告
    才知道。本院更四審時辯稱查獲之毒品，都不是被告所持有
    云云。
二、經查：
(一)桃園縣政府警察局刑警隊組長乙○○、偵查員丙○○等人於
    93年3月18日下午4時20分許，見甲○○欲進入桃園縣中壢市
    ○○路215 巷15號摩登新貴大樓時即上前逮捕，在身上查得
    鑰匙3 支（2支為住處大門鑰匙，1支為信箱鑰匙）及貼有「
    元化路215巷15號12樓之1」電梯磁卡1 張，並在甲○○12樓
    之1 套房內，如附表一所示各該位置分別查獲所示毒品等情
    ，業據證人丙○○於原審及本院審理時證述明確（原審卷(二)
    第90至95頁，上訴審卷218至219頁、237頁，更三審卷141頁
    ），亦為被告所不爭執，並有搜索扣押筆錄、扣押物品目錄
    表各1 份、現場圖及現場照片可佐（偵字第4503號卷25至28
    頁、34至45頁、原審卷(二)第56至65頁）。又上述桃園縣中壢
    市○○路215巷15號摩登新貴大樓12樓之1套房，係由丁○○
    於93年3月1日以其配偶官毓莉名義租用，作為所營之卜派遊
    藝場員工宿舍，案發時被告甲○○任職於丁○○所經營卜派
    遊藝場，當時只有被告一人居住其內等情，亦據被告甲○○
    、丁○○二人於警訊、偵查、原審及本院上訴審時坦承在卷
    ，並有房屋租賃契約書、遷入申請書影本附卷可查（偵字第
    4503號卷8、14、130、131 頁、偵字第4504號卷56頁、原審
    卷(一)第216頁、原審卷(二)第104、147、151頁、上訴審卷99頁
    ），以及在被告身上查獲該處鑰匙3支、電梯磁卡1張可證，
    堪認屬實。
(二)附表一編號(一)、(四)、(十)所示之白粉44包，經送法務部調查局
    鑑定結果，均檢出含有第一級毒品海洛因成分，其中43包合
    計驗餘淨重151.86公克 ，純度百分之23.5，純質淨重35.69
    公克，空包裝總重11公克；其餘1包驗餘淨重9.45 公克，純
    度百分之1.96，純質淨重0.19公克，空包裝重1.18公克等情
    ，有該局93年5月10日調科壹字第080007536號鑑定通知書在
    卷可稽（偵字第4503號卷177 頁）。又附表一編號(二)、(五)、
    (六)、(七)所示白色或無色透明結晶或結晶性粉末14包（含包裝
    袋合計重427.5 公克），經送行政院衛生署管制藥品管理局
    （以下簡稱藥管局）取樣其中2包（毛重分別為35.549 公克
    及13.559公克）鑑定結果，均檢驗出第二級毒品甲基安非他
    命成分，有扣押物品目錄表、該局93年5月10日管檢字第093
    0003307 號函及鑑定報告影本在卷可憑；如附表一編號(三)、
    (八)、(九)所示藍色方形錠580 顆，其外觀、形狀及顏色均相同
    ，經藥管局抽樣其中25顆（鑑定後剩餘21顆，即驗餘後總量
    為576 顆）鑑定結果，均檢出第二級毒品MDMA成分，亦有上
    述藥管局函及鑑定報告書可按（偵字第4503號卷179至182頁
    ），從而，於被告上址住處所查獲之物品，確係第一級毒品
    海洛因、第二級毒品甲基安非他命及含MDMA成分之藥錠等情
    ，均堪認定。
三、次查：
    被告於原審辯稱：如附表一所示毒品，均係戊○○於查獲前
    半小時帶至其住處分裝的，且戊○○原本就有在販賣毒品，
    他可能是與警方交換條件故為栽贓云云。證人丁○○於原審
    、本院審理時亦附和被告之說詞（原審卷(二)第109 頁、上訴
    審卷100頁、更三審卷232頁）。然查：
(一)證人戊○○於偵查、原審及本院上訴審均堅詞否認有帶毒品
    至被告上開套房住處及販賣毒品、與警方交換條件栽贓被告
    之行為，並結稱：其沒有帶扣案毒品至被告住處，其到達時
    屋內已經有毒品，其看到一些毒品放置桌上；扣案毒品價值
    逾百萬元，其沒有資力，也不可能與警串通以價值不菲毒品
    栽贓被告甲○○等語（偵字第4503號卷203 頁、原審卷(二)第
    99頁、上訴審卷145、148頁）。再者，為警查獲被告居住之
    上述套房面積約10坪左右，其內僅為一客廳及浴室，除浴室
    外均無隔間等情，業據證人丙○○於原審證述明確（原審卷
    (二)第90頁），並有其提出現場圖及現場照片附卷可稽（原審
    卷(二)第56至57頁、122 頁；上訴審卷275至287頁），亦為被
    告及同案被告丁○○所是認，足見該套房面積不大，在場之
    人如有將物品於面積不大之處所內到處藏匿之情形，顯難以
    避過其他在場者之注意。本件案發當日（18日）下午將近4
    時許，被告甲○○及丁○○一起至該套房，其後因證人戊○○來電，被告甲○○下樓帶戊○○至該處，10餘分鐘後，證
    人己○○亦到達該處，後戊○○下樓離開，下午4 時20分許
    警員即在該處樓下查獲被告甲○○，旋又上樓逮捕丁○○及
    己○○，從而，證人戊○○在該套房期間僅約半小時餘，當
    時被告甲○○、丁○○均同處房內，後證人己○○亦在其內
    等情，分據被告甲○○、丁○○、證人戊○○、己○○等人
    於原審及本院上訴審時陳述詳實在卷（原審卷(二)第98、99、
    104至107、148、153、154頁、上訴審卷第150、249 頁）。
    另查，警員查獲時，扣案三種毒品係散置、藏匿於被告套房
    住處內如附表一所示之各處，亦如上述，該等毒品茍係證人
    戊○○所放置藏匿，被告甲○○、丁○○等人應明顯可見，
    其等豈能容忍證人戊○○在該住處內為分裝毒品，甚而在如
    附表一所載之處所為四處散置、藏匿行為？況被告甲○○及
    丁○○二人於原審尚陳稱：被告丁○○對於證人戊○○在該
    處分裝安非他命行為相當不滿，且質問被告甲○○，而被告
    甲○○亦向證人戊○○表達不滿之意，並要其儘速將毒品拿
    走等語（原審卷(二)第105、111、112、149、160 頁），參以
    被告陳稱：其與戊○○案發前曾一起在戒治所戒治，孫某曾
    是卜派遊藝場客人，與戊○○間並無仇怨，其警訊及初次偵
    訊時尚不知戊○○之姓名等語（偵字第4503號卷第8、130、
    131頁、上訴審卷249頁），及丁○○於原審供稱：在本案發
    生前其不認識戊○○等情（原審卷(二)第106、107頁），足見
    被告及丁○○二人與證人戊○○間關係並不密切，自不可能
    容忍證人戊○○在該處分裝毒品，遑論於短短期間內，將數
    量龐大不同種類、數量之毒品四處藏匿之理。從而，被告於
    原審所辯：上開毒品係證人戊○○帶來分裝，暫放該處云云
    ，顯有悖一般經驗法則，難以輕信。證人丁○○雖附和被告
    之證述，然參酌其與被告間有使用人、承租人暨僱主、員工
    等利害與共之關係，其附合被告之證述，除為迴護被告甲○○外，兼可使己避嫌。是丁○○上開證述，亦不足採。
(二)被告於原審時復稱：證人戊○○在場期間，其有5、6分鐘在
    陽台接聽包含母親等之電話，未親眼看著戊○○，故孫某有
    可能在此期間將毒品藏置房內各處云云。然被告使用之0000
    000000號行動電話，在案發當日下午4時16分及4時19分固有
    通話事實，有該行動電話通聯記錄可參（原審卷(一)第90頁）
    。但依通聯紀錄顯示，上開行動電話於同日下午4時至4時30
    分許止，計通話17次，以此頻繁之通話，無論被告甲○○與
    其母或他人通話，當無可能均至陽台接聽或撥打。再稽之證
    人丁○○於原審證稱：戊○○在該住處之時，甲○○都在，
    其也都在，戊○○來到走，其都在，沒有離開，戊○○離開
    之後10來分鐘以後其才離開，其間未見戊○○在該處有翻箱
    倒櫃情形等語（原審卷(二)第107、108頁），另依被告所述，
    其至陽台打電話之情形「後來戊○○又跟己○○講他的事情
    ，當時其就沒有注意他們在講什麼，後來其母親打電話，其
    就跑到陽台去講電話」等語（原審卷(二)第149 頁），亦即其
    係在證人己○○到達後方至陽台打電話，縱認被告其間確曾
    在陽台撥打電話，惟依被告所陳，是時證人丁○○、己○○
    均與證人戊○○同處一室，且丁○○亦證稱：「戊○○沒有
    翻箱倒櫃」等情，綜合現場情況參互印證，警員在被告住處
    如附表一所載之矮凳等各處所查獲之毒品，顯不可能係證人
    戊○○所藏置，應已明確，益徵被告於原審辯稱：因其有到
    陽台打電話而戊○○有機會將毒品藏置房內云云，顯非實情
    ，不足採信。
(三)被告於原審另稱：戊○○可能是與警方交換條件，故為栽贓
    毒品為其所有云云。然法務部調查局根據93年上半年國內毒
    品交易實證資料研析顯示：(一)93年上半年國內海洛因每公斤
    「大盤」平均價格最低為新台幣（下同）271 萬元、最高為
    341萬元，「中盤」平均價格最低為473萬元、最高為658 萬
    元，「小盤」平均價格最低為418萬元、最高為711萬元，暨
    (二)同時期國內安非他命每公斤「大盤」平均價格最低為52萬
    元、最高為65萬元，「中盤」平均價格最低150 萬元、最高
    為210萬元，「小盤」平均價格最低為313 萬元、最高為453
    萬元，此有該局93年11月24日調緝參字第09300461450 號函
    檢附93年上半年國內海洛因買賣平均價格表及94年3 月22日
    調緝參字第09400133180 號函檢附93年上、下半年國內安非
    他命買賣平均價格表在卷可按（原審卷(二)19、20、35、36頁
    ）。本件扣案海洛因絕大多數為1或2公克裝，參酌上開買賣
    平均價格表所示，應屬小盤慣用單位，依純質淨重35.88 公
    克計算，其於93年上半年在臺灣地區之小盤價格在15萬元至
    25.5萬元之間。扣案之甲基安非他命包裝大多為35.6公克（
    大約為1兩重），故以小盤價格計算，其總毛重427.5公克，
    小盤價格在133萬8千元至193萬6千元之間。上述毒品合計價
    格在148 萬元以上，應可認定。證人戊○○與被告間，並不
    熟識，復無任何仇隙，衡情，其斷無花費如此龐大成本誣陷
    被告之理；且證人戊○○若係與警方交換條件故為栽贓被告
    ，則其栽數包海洛因即足，何需栽贓44包，重量高達160 餘
    公克之海洛因，又何需併同栽贓第二級毒品甲基安非他命及
    MDMA？更無干冒為被告或其他在場之同案被告丁○○及證人
    己○○發現之危險，在其等所可目睹之情況下，將毒品四處
    藏放。是被告辯稱：毒品或係戊○○與警員串通故為誣陷其
    云云，無非卸責之詞，難以採信。
(四)被告選任辯護人雖以證人戊○○於原審94年4月7日審理時，
    起初否認於93年3 月18日攜帶毒品至被告員工宿舍，但隨後
    卻證述當場有施用海洛因，海洛因是自己帶的，不知是否留
    在現場等語，而質疑扣案毒品至少有部分係證人戊○○所有
    。但證人戊○○於原審，係由被告所選任辯護人聲請傳喚，
    其於該次由辯護人主詰問時已證稱：「（辯護人問：你進到
    甲○○的房子，是否看到什麼違法的物品？）玻璃瓶的安非
    他命吸食器、有些安非他命。沒有印象還有其他的」等語（
    原審卷(二)第98頁），即其於辯護人主詰問係證稱僅看到安非
    他命之毒品。嗣於檢察官反詰問時所問之「你去甲○○元化
    路那邊是否帶毒品去？」，證人答「沒有」，其間詰問對話
    所指之「毒品」者，當係指安非他命而言，與其事後證稱當
    場有將自己帶來海洛因放在香煙內抽等情，尚無矛盾，難執
    為有利於被告之證明。再證人戊○○雖謂自己帶的海洛因不
    知是否有留在現場，惟本件扣案之海洛因44包係在被告房間
    內三處查獲如附表一所示，其中編號(一)之矮凳內及編號(十)之
    化妝台抽屜內，數量各為31包及11包，且刻意藏放，自非證
    人隨手自身上取出吸用者；另編號(四)矮桌上鐵盒內固查有2
    包海洛因，但依查獲照片所示（原審卷(二)第59頁），該包裝
    完好，無剛自其內取出粉末凌亂痕跡，且與該海洛因一同放
    置鐵盒內者尚有MDMA1包20顆，該MDMA 和其他於衣櫃上層抽
    屜內及化妝台抽屜內藏放同被查獲之MDMA其外觀包裝及顏色
    均一樣（本件共查獲580 顆），並據證人丙○○於原審證述
    屬實（原審卷(二)第91頁），而MDMA全為被告所有，業據本院
    認定如上，證人戊○○自無可能將其隨身攜帶之海洛因再與
    被告所有MDMA合放之理。且海洛因價格昂貴，證人亦不可能
    遺留計2 點57公克之海洛因於該處，是該鐵盒內海洛因顯非
    證人戊○○所有，其於原審時為記憶不清之陳述，難為被告
    甲○○有利之證明。
(五)證人己○○於原審雖證稱：其在甲○○住處看到毒品嚇一跳
    ，並問丁○○怎麼會有這種情形，丁○○說是甲○○的朋友
    叫「阿國」（按指戊○○）放的，「阿國」等二人，其沒見
    到面等語（原審卷(二)第115 頁）。然查，證人己○○於本院
    上訴審改證稱：現場看到毒品時其沒有問，是被抓時問丁○○，丁○○說是「阿國」的等語（本院上訴審卷151、152頁
    ），其就有關詢問丁○○毒品事之時間，前後證述已不相符
    ，況依其所述：「毒品係阿國放的」乙節，無非係聽聞自同
    案被告丁○○而來，並非其親眼所見，而同案被告丁○○所
    為附和被告之證詞已不足採，亦如上述。依被告、證人丁○○之陳述，證人己○○到達時，證人戊○○尚在該處，其2
    人並有談論戊○○友人與己○○間詐賭糾紛之事，甚至證人
    己○○有與證人丁○○一起吸用證人戊○○製作，內含海洛
    因之香菸等情（原審卷(二)第108、109、118、149、155、158
    頁），被告甚且供稱：己○○沒有阻止戊○○分裝（毒品）
    等語（原審卷(二)第160 頁），亦即表示戊○○分裝安非他命
    時，己○○在場，然此部分業經證人己○○於原審否認在卷
    ，並證稱：其係在甲○○住處門口碰到戊○○一人要離開，
    並沒碰到甲○○，是丁○○開門，當日其可能有與戊○○說
    一下話，因其與戊○○不認識，其入門後看到毒品，只說怎
    麼會這樣，因其會緊張並覺得此地不太妥，就與丁○○說到
    別地方講電玩執照之事，丁○○一開門，警察就衝進來等語
    （本院上訴審卷150、151頁）。依證人己○○證述，己○○
    與戊○○間並不認識，且於被告住處僅有短暫碰面，己○○
    亦不知屋內毒品情形甚明。是以，證人己○○證詞亦不足據
    以認定被告所稱查獲毒品係證人戊○○所帶來乙節為真。
四、再查：
(一)被告於本院更(一)審時又改稱：查獲之毒品海洛因是丁○○帶
    過去的，其被抓時，丁○○就說要將那些東西推給戊○○，
    丁○○是其老闆，其根本沒錢去買那些毒品，其才戒治回來
    ，在丁○○店裡才上班二個月而已，丁○○才有錢買毒品。
    是丁○○要其幫忙將毒品推給戊○○。毒品是丁○○放的，
    其有看到丁○○帶毒品過來云云。被告所辯非但與其於原審
    所辯稱上開毒品是戊○○帶來其上址住處，戊○○可能是與
    警方交換條件故為栽贓等語，已大相逕庭，可認扣案之毒品
    均非戊○○所攜至，否則何須「推」予戊○○；而其於本院
    更(二)審時又翻異前詞謂：扣案的毒品都是戊○○還有他的朋
    友帶過來，帶進來的時候其不知道，他把毒品拿出來的時候
    ，其才知道云云，供詞反復，上開辯解亦係圖卸之詞，不足
    採信。又同案被告丁○○，已據原審及本院上訴審判決無罪
    確定，本院先後傳喚兩次，未據其到庭，但依上論述，無礙
    上開持有毒品犯行之認定，自無庸再行傳喚或拘提。至被告
    所謂其沒錢買扣案毒品乙節，查毒品交易為犯罪行為，必定
    暗中為之，就販毒資金來源本難查明，被告於本院更(二)審準
    備程序中復自承並未接受社會局之補助，即其並非一貧如洗
    者，自不能以其當時係受雇於人即謂無資力購買扣案之毒品
    ，其上開所辯，亦不足採。
(二)證人戊○○於本院更(二)審時雖翻供改稱：扣案之海洛因係其
    於93年3月18日帶到被告之員工宿舍，數量計1百公克，其帶
    去一大包，將之放在椅子下面云云（本院更(二)審卷153、159
    頁），以呼應被告上開辯詞。然其對於價值昂貴海洛因所扣
    得之包數，竟無法為正確之回答，且經更(二)審法院再訊之以
    所稱之1 百公克是否自己有秤過，其答稱「是」（本院更(二)
    審卷154頁背面），卻與扣案之海洛因驗餘淨重已達161餘公
    克不符。而其稱所帶去的海洛因全部一大包放在中空椅板凳
    下面（本院更(二)審卷159 頁背面），亦與海洛因係於附表一
    所示之三處查扣地點不符。嗣證人戊○○於本院更三審時復
    改稱：其帶到被告之員工宿舍之海洛因數量約200 克左右，
    且分裝成幾大包及幾十小包等語（本院更三審卷144 頁），
    而幾乎與實情相符，惟其所稱：毒品全部放在一座墊可以掀
    起之類似化妝台椅子下面云云，則仍與海洛因係於附表一所
    示之三處查扣地點不符。且再觀其所稱之「因為我之前也有
    壹個販賣海洛因官司在，還沒有成立，所以不敢據實陳述，
    但是現在這個販賣海洛因罪名已經成立，所以我現在可以承
    認」等語（本院更(二)審卷154頁、本院更三審卷144頁），及
    對同時扣案之第二級毒品安非他命及MDMA則撇清非其所有（
    本院更(二)審卷154頁、更三審卷143頁），可知證人戊○○係
    因自己販賣第一級毒品罪經法院判處有期徒刑12年，其將被
    告所有海洛因一肩扛下，即得為其自身之罪既判力效力所及
    ，而不致再被追訴，但就第二級毒品則因恐遭追訴則不敢擔
    下為被告脫罪，其將先前於法院到庭作證所聽得之片斷訊息
    而為被告虛偽之證述，自不足採。被告及辯護人於本院再請
    求傳喚該證人作證，依上各情，核無必要。綜上各情，本件
    查獲毒品為被告所持有，洵堪認定，被告上開所辯，無非係
    卸責之詞，不足採信，其上開犯行，自堪認定，應依法論科
    。再者，依上所述，本件警員係依據線民檢舉，向法院聲請
    取得中美路搜索票而跟監至元化路查獲，檢察官並未以該檢
    舉人之陳述為起訴之證據，法院亦未以該檢舉人為認定被告
    犯罪證據，證人丙○○於本院更四審時復證稱無從調取 Ａ1
    筆錄在卷，自無該檢舉人依證人保護法接受對質及詰問必要
    ，附此敘明。
五、被告行為後，刑法部分條文已於94年2月2日經總統公布修正
    ，並自95年7月1日起施行。按，本次刑法修正之比較新舊法
    ，應就罪刑有關之共犯、未遂犯、想像競合犯、牽連犯、連
    續犯、結合犯，以及累犯加重、自首減輕暨其他法定加減原
    因（如身分加減）與加減例等一切情形，綜其全部罪刑結果
    而為比較（最高法院95年5月23日95年第8次刑庭會議決議）
    。經查：
  1.毒品危害防制條例第11條第1 項持有第一級毒品罪，法定刑
    為三年以下有期徒刑、拘役或新臺幣五萬元以下罰金。第2
    項持有第二級毒品罪，法定刑為二年以下有期徒刑、拘役或
    新台幣三萬元以下罰金。刑法第33條第5 款修正為：「主刑
    之種類如下：五、罰金：新臺幣一千元以上，以百元計算之
    」；與修正前刑法第33條第5 款規定罰金最低額銀元一元相
    比較，新法將毒品危害防制條例第11條第1項、第2項持有第
    一級、第二級毒品罪所得科處罰金最低額均由銀元一元提高
    為新臺幣一千元，因此，比較上述修正前、後之刑罰法律，
    本案應適用被告行為時法，對被告較為有利。
  2.又毒品危害防制條例第11條第4 項原規定：持有毒品達一定
    數量者，加重其刑至二分之一，其標準由行政院定之。惟該
    條犯罪，已於98年修正為：持有第一級毒品純質淨重十公克
    以上者，處一年以上七年以下有期徒刑，得併科新台幣一百
    萬元以下罰金。持有第二級毒品純質淨重二十公克以上者，
    處六月以上五年以下有期徒刑，得併科新台幣七十萬元以下
    罰金，98年5月20日公布，自98年5月22日起生效施行，經比
    較新舊法，以行為時法有利被告。
  3.想像競合犯之規定，現行刑法第55條雖增列但書規定：「但
    不得科以較輕罪名所定最輕本刑以下之刑」，惟該但書規定
    ，係科刑之限制，為法理明文化，非屬法律之變更，自無庸
    依刑法第2條第1項為新舊法比較適用（最高法院95年度第8
    次刑事庭會議決議），應逕予適用修正後規定。刑法第11條
    前段之用語修正，對被告並無「有利或不利」影響，亦無庸
    比較，均應適用裁判時法。又沒收係從刑，依主刑所適用之
    法律。綜上法律修正前後比較，本案各應適用上開法律。
六、茲查，依上論述，並無積極證據可認被告係意圖營利而販入
    上開毒品，亦難認被告係意圖販賣而持有毒品，核被告上開
    所為，係犯修正前毒品危害防制條例第11條第1項、第2項持
    有第一級毒品、第二級毒品罪。被告以一持有行為同時觸犯
    二罪名，為想像競合犯，應從一重持有第一級毒品罪處斷；
    公訴人認被告係犯意圖販賣而持有第一級毒品、第二級毒品
    ，起訴法條顯有未洽，應變更起訴法條。被告持有毒品數量
    ，已逾法定加重數量，應依法加重其刑。原審經審理結果，
    就被告持有毒品犯行，依意圖販賣而持有，論罪科刑，固非
    無見，但依上所述，顯有違誤。被告提起上訴，否認販賣毒
    品或意圖販賣持有毒品，非無理由，但否認持有毒品，尚非
    可採，原判決此部分亦有上開可議，即屬無可維持，應由本
    院就該部分暨定執行刑均撤銷改判。爰審酌被告素行不佳，
    犯罪之動機、手段，持有毒品數量甚多，對社會所造成危害
    及犯罪後態度否認犯行，辯詞屢次改變等一切情狀，量處有
    期徒刑四年四月，以示懲儆。又被告犯罪時間在96年4 月24
    日之前，所犯各符合中華民國九十六年罪犯減刑條例減刑規
    定，減為有期徒刑二年二月。扣案前述驗餘之海洛因及安非
    他命、MDMA分屬第一、二級毒品，其中，法務部調查局於鑑
    定第一級毒品海洛因時，雖已將之與包裝分別秤重，然依該
    局實際鑑定經驗，該等包裝袋上仍殘留有極微量之海洛因殘
    渣，亦即該包裝並未與毒品完全析離，有該局94年1 月28日
    調科壹字第09462100070號函可資參照（原審卷(二)第204頁）
    ；藥管局對第2 級毒品MDMA鑑定時，並未將包裝袋與該等毒
    品分別秤重（偵字第4503號卷179 頁），且參諸上述有關海
    洛因鑑定情形可知，該等毒品亦不可能自包裝袋上完全析離
    。從而，扣案之上述毒品海洛因及MDMA及包裝袋，均應依毒
    品危害防制條例第18條第1 項前段規定，諭知沒收銷燬之。
    扣案第二級毒品甲基安非他命14包，雖因臺灣桃園地方法院
    檢察署贓物庫發生竊盜案件，遭原服務於該地檢署替代役男
    陳建志竊取再販賣他人，陳建志並經臺灣桃園地方法院以94
    年訴字第821 號以貪污等罪判處罪刑在案，但該第二級毒品
    甲基安非他命及其包裝袋部分，尚不能證明已滅失而不存在
    ，此部分應依毒品危害防制條例第18條第1 項前段規定諭知
    沒收銷燬。扣案如附表二所示電子磅秤、削尖吸管、分裝湯
    匙、空夾鍊袋等物，被告否認該等物品係其所有，且該等物
    品與本件被告持有毒品，難認有直接之關連，亦非違禁物，
    無從宣告沒收，附此載明。末按，被告於偵審中均否認系爭
    毒品為其所持有，則此等毒品與被告查獲當日驗尿結果所依
    憑之毒品，自非同一持有關係，本院自得另為本件之實體判
    決，附此載明。
據上論斷，應依刑事訴訟法第369條第1項前段、第364條、第299
條第1項前段、第300條，修正前毒品危害防制條例第11條第1 項
、第2項、第18條第1項前段、刑法第11條前段、第2條第1項、第
55條，中華民國九十六年罪犯減刑條例第2條第1項第3款、第7條
，判決如主文。
本案經檢察官李良忠到庭執行職務。
中    華    民    國    98    年    5     月    27    日
                  刑事第三庭審判長法  官  陳博志
                                  法  官  許文章
                                  法  官  蔡聰明
以上正本證明與原本無異。
檢察官如不服本判決，應於收受送達後十日內向本院提出上訴書
狀，其未敘述上訴之理由者並得於提起上訴後十日內向本院補提
理由書（均須按他造當事人之人數附繕本）。
被告，不得上訴。
                                  書記官  陳建邦
中    華    民    國    98    年    5     月    27    日
附表一：
┌──┬────┬────────────┬─────┐
│編號│查獲位置│  查獲物品之種類及數量  │ 照片編號 │
├──┼────┼────────────┼─────┤
│ (一) │矮凳內  │海洛因31包              │16、17、18│
├──┼────┼────────────┼─────┤
│ (二) │矮桌上  │甲基安非他命2包，合計49.│4、5、6、7│
│    │        │1公克（其中1包查獲時已裝│          │
│    │        │妥，其餘部分原係放在桌上│          │
│    │        │紙杯內，因警方人員逮捕劉│          │
│    │        │泰同時將之碰倒，由警方人│          │
│    │        │員以小掃把、小畚箕將之收│          │
│    │        │集裝妥）                │          │
├──┼────┼────────────┼─────┤
│ (三) │        │MDMA1包（20顆）         │8         │
├──┤矮桌上  ├────────────┼─────┤
│ (四) │煙盒內  │海洛因2包，合計2.57公克 │8         │
├──┼────┼────────────┼─────┤
│    │        │甲基安非他命10包，每包35│5、11、12 │
│    │        │.6公克，合計356公克（原 │、13      │
│ (五) │地板上  │係放在矮桌上，因警方人員│          │
│    │        │逮捕己○○時將之碰落地板│          │
│    │        │上）                    │          │
├──┼────┼────────────┼─────┤
│ (六) │浴室水桶│甲基安非他命1包（3.7公克│2、3      │
│    │邊緣上  │）                      │          │
├──┼────┼────────────┼─────┤
│ (七) │電視櫃上│甲基安非他命1包（18.7公 │9、10     │
│    │        │克）                    │          │
├──┼────┼────────────┼─────┤
│ (八) │衣櫃上層│MDMA1包（500顆）        │19、20    │
│    │抽屜內  │                        │          │
├──┼────┼────────────┼─────┤
│ (九) │        │MDMA3包（每包20顆，合計 │15        │
│    │化妝台右│60顆）                  │          │
├──┤側第2層 ├────────────┼─────┤
│    │抽屜內  │海洛因11包，合計26.63公 │15        │
│    │        │克；其中：              │          │
│ (十) │        │1公克裝，4包          │          │
│    │        │2公克裝，6包          │          │
│    │        │10.63公克裝，1包（即扣│          │
│    │        │  押物品目錄編號，純度│          │
│    │        │  百分之1.93）          │          │
└──┴────┴────────────┴─────┘
 附表二：
┌──┬────┬────────────┬─────┐
│編號│查獲位置│  查獲物品之種類及數量  │ 照片編號 │
├──┼────┼────────────┼─────┤
│ (一) │        │電子磅秤1台             │4、5      │
├──┤        ├────────────┼─────┤
│ (二) │矮桌上  │削尖吸管2支             │4、5、6   │
├──┤        ├────────────┼─────┤
│ (三) │        │分裝湯匙1支             │4、5、6   │
├──┤        ├────────────┼─────┤
│ (四) │        │煙盒1個                 │5、8      │
├──┼────┼────────────┼─────┤
│    │        │空夾鍊袋1包，合計257個（│13        │
│    │        │內有4種不同規格，其中：6│          │
│ (五) │地板上  │ｘ4公分1個、7ｘ5公分68個│          │
│    │        │、8.5ｘ6公分148個、12ｘ8│          │
│    │        │.5公分40個）            │          │
├──┼────┼────────────┼─────┤
│ (六) │化妝台右│削尖吸管1支             │15        │
│    │側第2層 │                        │          │
│    │抽屜內  │                        │          │
└──┴────┴────────────┴─────┘
修正前毒品危害防制條例第11條：
持有第一級毒品者，處3年以下有期徒刑、拘役或新臺幣5萬元以
下罰金。
持有第二級毒品者，處2年以下有期徒刑、拘役或新臺幣3萬元以
下罰金。
持有專供製造或施用第一、二級毒品之器具者，處1 年以下有期
徒刑、拘役或新臺幣1萬元以下罰金。
持有毒品達一定數量者，加重其刑至二分之一，其標準由行政院
定之。


司法院資訊處製作；財團法人民間司法改革基金會備份。
